臺灣高雄地方法院刑事判決　　　　　 94年度交簡上字第178號
上　訴　人　臺灣高雄地方法院檢察署檢察官
被　　　告　甲○○
上列上訴人因被告過失傷害案件，不服本院交通法庭中華民國94
年6 月28日94年度交簡字第1529號第一審簡易判決（聲請簡易判
決處刑案號：94年度偵字第4441號），提起上訴，本院管轄之第
二審合議庭判決如下：
    主  文
原判決撤銷。
甲○○因過失傷害人，處拘役伍拾日，如易科罰金，以參佰元折
算壹日。緩刑貳年。
    事  實
一、甲○○考領有普通重型機車駕駛執照，於民國93年9 月21日
    19時許，騎乘牌照號碼BMB-989 號重型機車，沿高雄縣大寮
    鄉○○村○○○路（聲請簡易判決處刑書及原判決均誤載為
    同村鳳林路）由北往南方向行駛，行經該路481 號前時，當
    時天候陰雨，且夜間無照明，以致視距不良，本應注意行車
    速度，因雨霧致視線不清，應減速慢行，作隨時停車之準備
    ，而當時柏油路面無缺陷、道路無障礙物，且依其智識、能
    力，並無不能注意之情事，詎疏未減速慢行，貿然以時速30
    至40公里之速度繼續行使，而未作隨時停車之準備，適有行
    人丙○○亦疏未注意鳳林三路設有行人穿越道，其穿越道路
    ，不得在該行人穿越道100 公尺範圍內穿越，竟仍手持雨傘
    ，撐扶枴杖違規自鳳林三路481 號前由西往東方向穿越鳳林
    三路，甲○○因無法即時停車，且閃避不及，以致其騎乘之
    重型機車右側後照鏡撞擊丙○○所持之雨傘，致使丙○○站
    立不穩而摔倒在地，並受有右側第5 肋骨骨折、左側5 、6
    、7 、8 肋骨骨折併血胸、左腳脛骨、腓骨骨折、頭部外傷
    、枕部撕裂傷10公分、左小腿挫傷等傷害。甲○○肇事後，
    留在事故現場，委請丙○○家屬報警後，即搭乘計程車將丙
    ○○送醫救治，並於有權偵查犯罪之警察機關，僅知悉犯罪
    事實，但不知悉犯罪人前，在醫院主動向處理本件道路交通
    事故之警員方志揮坦承肇事，並接受本院裁判。
二、案經丙○○訴由高雄縣政府警察局林園分局報告臺灣高雄地
    方法院檢察署檢察官偵查後聲請簡易判決處刑。
    理  由
壹、證據能力方面：
  (一)按被告以外之人於審判外之陳述，雖不符刑事訴訟法第159
    條之1 至第159 條之4 之規定，而經當事人於審判程序同意
    作為證據，法院審酌該言詞陳述或書面陳述作成時之情況，
    認為適當者，亦得為證據；當事人、代理人或辯護人於法院
    調查證據時，知有第159 條第1 項不得為證據之情形，而未
    於言詞辯論終結前聲明異議者，視為有前項之同意，刑事訴
    訟法第159 條之5 定有明文。本案被告甲○○對於證人即告
    訴人丙○○於警詢中所為之陳述，自本院準備程序時起，至
    言詞辯論終結前，均未聲明異議，依法自應視為被告同意證
    人丙○○於警詢中所為之陳述，得作為證據，本院審酌證人
    丙○○於警詢所為陳述作成時之狀況，認為適當，依刑事訴
    訟法第159 條之5 第1 項之規定，為傳聞法則之例外，應有
    證據能力。
  (二)次按，被告以外之人於偵查中向檢察官所為陳述，除顯有不
    可信之情況者外，得為證據，刑事訴訟法第159 條之1 第2
    項定有明文。偵查中對被告以外之人（包括證人、鑑定人、
    告訴人、被害人及共同被告等）所為之偵查筆錄，或被告以
    外之人向檢察官所提之書面陳述，性質上均屬傳聞證據。惟
    現階段刑事訴訟法規定檢察官代表國家偵查犯罪、實施公訴
    ，依法其有訊問被告、證人及鑑定人之權，證人、鑑定人且
    須具結，而實務運作時，檢察官偵查中向被告以外之人所取
    得之陳述，原則上均能遵守法律規定，不致違法取供，其可
    信度極高，職是，被告以外之人前於偵查中已具結而為證述
    ，除反對該項供述得具有證據能力之一方，已釋明「顯有不
    可信之情況」之理由外，不宜以該證人未能於審判中接受他
    造之反對詰問為由，即遽指該證人於偵查中之陳述不具證據
    能力。證人即目睹本件道路交通事故發生經過之民眾李文琳
    於94年3 月23日偵訊時所為之陳述，係於檢察官面前所為之
    陳述，且於檢察官依法告知具結義務及偽證之處罰後，經證
    人李文琳具結後所為之證詞，此有證人結文及偵訊筆錄各1
    份附卷可憑（見偵查卷第13頁、第16頁），被告對於證人李
    文琳於偵查中所為之陳述，未曾主張或提及檢察官在偵查時
    有不法取供之情形，且於言詞辯論終結前，均未聲明異議，
    而客觀上並無任何證據顯示證人李文琳於該次偵訊時所為之
    陳述，有何顯不可信之情況，依上說明，證人李文琳於偵查
    中之證言自具有證據能力。
貳、實體方面：
一、訊據被告固坦承有於上揭時、地，騎乘重型機車與證人丙○
    ○發生本件道路交通事故，證人丙○○並因而受有如事實欄
    所載之傷害等事實，惟矢口否認有過失傷害犯行，辯稱：因
    案發當時，下著大雨，伊看不清楚，且伊騎乘之機車右側後
    照鏡，雖有撞倒證人丙○○，但騎乘之機車並未直接撞倒證
    人丙○○之身體等語（見本院卷第23頁）。
二、經查：
  (一)被告考領有普通重型機車駕駛執照，於上揭時間，騎乘牌照
    號碼BMB-989 號重型機車，沿高雄縣大寮鄉○○村○○○路
    由北往南方向行駛，而在該路481 號前，與步行穿越鳳林三
    路之證人丙○○發生交通事故，證人丙○○並因而受有如事
    實欄所載之傷害等事實，業據被告自承在卷（見警卷第2 頁
    、偵查卷第6 頁、本院卷第23至24頁、第47頁），核與證人
    丙○○及李文琳證述情節相符（見警卷第5 頁、偵查卷第16
    頁），並有道路交通事故現場蒐證照片6 幀，以及被告駕駛
    執照影本、道路交通事故現場圖、道路交通事故調查報告表
    、聖安醫院93年12月16日診斷證明各1 份附卷可稽（見本院
    卷第27頁、警卷第6 至8 頁、第10頁、第12至13頁），而堪
    認定。
  (二)被告騎乘重型機車行經鳳林三路481 號前，因當時天候陰雨
    且夜間無照明，以致被告雖已發現證人丙○○手持雨傘，撐
    扶枴杖自該處由西往東方向穿越鳳林三路，仍無法及時煞車
    與閃避，以致其騎乘重型機車之右側後照鏡撞擊證人丙○○
    所持之雨傘後，證人丙○○因而站立不穩，而摔倒在地等情
    ，業據被告跌於警詢、偵查及本院審理中供稱：「因該時間
    正下著大雨視線不佳，有一行人丙○○撐一枴杖並手持雨傘
    ，由鳳林三路（西向東）欲橫越道路，我見狀後馬上煞車並
    向左閃避，在該時間我機車之右側後視鏡擦到其雨傘，丙○
    ○因腳步不穩而跌倒在地」（見警卷第2 頁）、「我那天下
    班經過該處視線不好，我那時車速三、四十公里，正好丙○
    ○過來我未閃過我的手就碰到她的雨傘，她就跌倒了」（見
    偵查卷第6 頁）、「91年9 月21日晚間7 時許，我確實有騎
    乘BMB989號重型機車由北往南方向行駛，當時下大雨，看不
    清楚，不知道我機車的後照鏡還是機車的什麼地方撞到被害
    人的雨傘」（見本院卷第23頁）、「（問：當天為何與人發
    生車禍？）答：因為下很大的雨，視線不好，看得很不清楚
    」（見本院卷第47頁）、「（問：你車子何部位撞擊到告訴
    人？）答：右邊後照鏡撞到告訴人的雨傘，當時告訴人是撐
    著傘」（見本院卷第48頁）等語綦詳，並有前述照片6 幀及
    道路交通事故調查報告表1 份在卷可參，堪認被告確因案發
    當時，係屬夜間，未有照明，並下著大雨，以致視線不清，
    被告卻並未因此減速慢行，亦未作隨時停車之準備，以致發
    現證人丙○○時，雖一面煞車及向左閃避，仍不慎擦撞證人
    丙○○手持之雨傘，導致證人丙○○站立不穩而摔倒在地。
  (三)依道路交通事故調查報告表之記載，案發當時天候陰雨及夜
    間無照明，而觀諸警卷所附之道路交通事故現場蒐證照片，
    則顯示本件肇事地點之路面濕潤，足認案發當時確有下雨，
    而該路段並未設置路燈或其他照明設備，堪認被告騎乘重型
    機車行經本件肇事路段時，確實視線不佳，道路交通事故調
    查報告表就視距是否良好乙節，在「道路障礙」欄「視距」
    項下勾選「良好」，顯與案發當時之實際情形不符，自不足
    採信。又證人丙○○係因其所持雨傘遭被告騎乘重型機車之
    後照鏡撞擊，始站立不穩而摔到在地，除據被告前揭供承在
    卷外，並經證人李文琳證稱：「我在那裡工作，所以有看到
    。當時下雨，看到一個阿桑在路上走，然後機車卡到她的雨
    傘，她就倒下去」等語甚明（見警卷第16頁）。雖證人丙○
    ○於警詢證稱：伊係遭被告駕駛之重型機車撞擊左腳，以致
    摔倒受傷等語，然本件道路交通事故，因事出突然，證人丙
    ○○於驚嚇之餘，其記憶容有錯誤之可能，且審酌證人李文
    琳僅係案發當時在場工作偶然目睹本件道路交通事故之發生
    ，而與被告及證人丙○○均無任何情誼，且就本件道路交通
    事故如何發生，並無利害關係，應不致刻意偏頗任何一方，
    其證言可信度極高，因證人李文琳之證述情節，與被告所陳
    ，互核相符，本院因認證人丙○○係因手持之雨傘遭被告駕
    駛之機車後照鏡撞擊，始摔倒在地，而非係左腳遭機車撞擊
    ，始站立不穩而倒地。
  (四)按「行車速度，依速限標誌或標線之規定，無標誌或標線者
    ，應依左列規定：二行經‧‧‧，或因雨霧致視線不清或道
    路發生臨時障礙時，均應減速慢行，作隨時停車之準備」，
    道路交通安全規則第93條第1 項第2 款定有明文（即94年5
    月25日修正前之道路交通安全規則93條第1 項第3 款），以
    被告考領有普通重型機車駕駛執照之智識、能力，而依當時
    客觀情形柏油路面無缺陷，道路無障礙物，有前述照片6 幀
    ，以及被告駕駛執照影本、道路交通事故現場圖、道路交通
    事故調查報告表各1 份在卷可證，足認案發當時，被告具有
    注意之能力，且依當時之客觀狀況，亦無不能注意之情事。
    詎被告騎乘重型機車行經高雄縣大寮鄉○○村○○○路481
    號前，既因天候陰雨，且夜間無照明，以致視線不清，竟疏
    未減速慢行，並作隨時停車之準備，以致發現自該處穿越道
    路之證人丙○○時，已然不及煞車及閃避，而肇致本件道路
    交通事故，證人丙○○並因而受有如事實欄所載之傷害，是
    被告就本件道路交通事故之發生，具有過失，至為灼然。
  (五)按行人穿越道路，在設有行人穿越道、人行天橋或人行地下
    道者，必須經由行人穿越道、人行天橋或人行地下道穿越，
    不得在其100 公尺範圍內穿越道路，道路交通安全規則第13
    4 條第1 款，亦定有明文。依卷附道路交通事故現場圖顯示
    ，距離肇事地點往北方向65.8公尺處即設有行人穿越道，核
    與被告供稱：「（問：肇事地點前後100 公尺內有無行人穿
    越道？）答：有斑馬線，因為那邊有一個學校」等語（見本
    院卷第47至48頁），相互一致，是證人丙○○未依規定，在
    設有行人穿越道100 公尺範圍內，違規自鳳林三路481 號前
    ，由西往東步行穿越鳳林三路，致遭被告騎乘重型機車之後
    照鏡撞擊所持雨傘而肇事，就本件道路交通事故之發生，亦
    具有過失，堪予認定。
  (六)又證人丙○○所受如事實欄所載之傷勢，雖非遭被告騎乘之
    機車，直接撞擊身體所致，然係因被告疏未注意減速慢行，
    且未作隨時停車之準備，以致被告騎乘之重型機車後照鏡撞
    擊證人丙○○手持之雨傘，導致證人丙○○站立不文而摔倒
    在地，並因而受有如事實欄所載之傷害，已如前述，顯見證
    人丙○○受有傷害，與被告之過失行為間，具有相當因果關
    係。
  (七)綜上所述，本案事證已臻明確，被告過失傷害犯行，洵堪認
    定。
三、核被告所為，係犯刑法第284 條第1 項之過失傷害罪。而被
    告於肇事後，留在事故現場，於有權偵查犯罪之警察機關，
    僅知悉犯罪事實，但不知悉犯罪人前，主動向處理本件道路
    交通事故之警員方志揮坦承肇事，並接受本院裁判等情，除
    經被告供稱：「我叫被害人家屬打電話報警，我有攔計程車
    載被害人去醫院」、「當時我趕快叫計程車送老太太（指證
    人丙○○）去醫院，後來警察有去醫院，我有主動跟他說是
    我與人發生車禍的」等語明確外（見原審卷第13頁、本院卷
    第49頁），並經證人方志揮於偵查中證稱：「（問：到場處
    理時，是否知道肇事者何人？）答：到現場處理前不知道肇
    事者是何人，到現場時，肇事的機車有留置現場，丙○○的
    家屬也有在場，丙○○的家屬告知我丙○○已由肇事者攔計
    程車帶往醫院，我到醫院後，被告在醫院等候，被告有告知
    我他是肇事者，被告告知我，我才知道肇事者是被告」等語
    甚詳（見原審卷第13頁），堪認合乎自首之要件，應依刑法
    第62條前段規定，減輕其刑。原審以被告犯行明確，予以論
    罪科刑，固非無見，惟查：(一)原審事實及理由欄均認定被告
    因雨霧致視線不清，而未減速慢行，作隨時停車之準備，卻
    又於事實及理由欄認定肇事當時雖天候陰雨、路面濕潤，又
    值夜間無照明設備之路段，然柏油道路無缺陷及障礙物，視
    距良好，就本件道路交通事故發生時之肇事路段，視線情形
    究竟係「視線不清」，抑或「視距良好」，原審事實認定，
    即互有矛盾。(二)本件道路交通事故發生地點即高雄縣大寮鄉
    ○○○路481 號，往北方向65.8公尺處，設有行人穿越道，
    此觀道路交通事故道路現場圖之記載甚明，而依道路交通安
    全規則第134 條第1 款之規定，按行人穿越道路，在設有行
    人穿越道者，必須經由行人穿越道，不得在其100 公尺範圍
    內穿越道路，原審認定證人丙○○在未設有行人穿越道亦非
    禁止穿越路段之地點穿越道路，容有未合。(三)按告訴人之告
    訴，係以使被告受刑事訴追為目的，是其陳述是否與事實相
    符，仍應調查其他證據以資審認，最高法院52年台上字第13
    00號著有判例可資參照。證人丙○○於警詢中對被告過失傷
    害犯行提出告訴，而屬告訴人，係以使被告受刑事追訴為目
    的，其所為之陳述，是否與事實相符，自應佐以其他證據認
    定。證人丙○○於警詢時證稱：係遭被告駕駛之重型機車撞
    擊左腳等語，不僅與被告供述不符，亦與證人李文琳證述情
    節迥異，原審僅憑證人丙○○之單一證述，逕行認定被告騎
    乘之重型機車撞擊證人丙○○左腳，亦有未合。公訴人上訴
    主張原審量刑過輕，雖無理由，惟原判決既有前述可議之處
    ，爰由本院予以撤銷改判。爰審酌被告無前科紀錄，有臺灣
    高等法院被告前案紀錄表1 紙在卷足憑，而證人丙○○受有
    事實欄所載之傷害，並非被告蓄意造成，惡性尚非重大，且
    本件道路交通事故之發生，被告與告訴人均有過失，被告並
    已與證人丙○○達成調解，賠償證人丙○○新臺幣35萬元，
    證人丙○○亦表示不願再追究，有調解筆錄、陳報狀各1 紙
    在卷可證（見本院卷第30頁、第37至38頁），堪認被告態度
    良好等一切情狀，酌情量處如主文所示之刑，並諭知易科罰
    金之折算標準。末查，被告未曾受有期徒刑以上刑之宣告，
    有前開被告前案紀錄表1 份附卷可查，被告因過失而犯罪，
    惡性並非重大，且已與被害人達成調解，彌補被害人所受之
    損害，經此次教訓當知所警惕，應無再犯之虞，本院因認以
    暫不執行其刑為適當，爰併予宣告緩刑2 年，用啟自新。
據上論斷，應依刑事訴訟法第455 條之1 第1 項、第3 項、第36
9 條第1 項前段、第364 條、第299 條第1 項前段，刑法284 條
第1 項前段、第62條前段、第41條第1 項前段、第74條第1 款，
罰金罰鍰提高標準條例第1 條前段、第2 條，判決如主文。
本案經檢察官乙○○到庭執行職務。
中　　華　　民　　國　　94　　年　　11　　月　　18　　日
                  交通法庭  審判長法　官  徐美麗
                                  法　官  莊珮吟
                                  法  官  高增泓
以上正本證明與原本無異。
不得上訴。
中　　華　　民　　國　　94　　年　　11　　月　　18　　日
                                  書記官  林慧芬
附錄本案論罪科刑法全文：
刑法第284條
因過失傷害人者，處6 月以下有期徒刑、拘役或500 元以下罰金
，致重傷者，處1 年以下有期徒刑、拘役或500 元以下罰金。
從事業務之人，因業務上之過失傷害人者，處1 年以下有期徒刑
、拘役或1 千元以下罰金，致重傷者，處 3 年以下有期徒刑、
拘役或2 千元以下罰金。
